【裁判字號】    96,易,1798
【裁判日期】    970417
【裁判案由】    詐欺
【裁判全文】
臺灣彰化地方法院刑事判決              96年度易字第1798號
公  訴  人  臺灣彰化地方法院檢察署檢察官
被      告  甲○○
上列被告因詐欺案件，經檢察官提起公訴（96年度偵字第10528號）
，本院判決如下：
    主    文
甲○○幫助意圖為自己不法之所有，以詐術使人將本人之物交付
，累犯，處有期徒刑參月，如易科罰金，以新臺幣壹仟元折算壹
日。
    事    實
一、甲○○前因賭博及詐欺案件，分別經臺灣彰化地方法院、臺
    灣高等法院臺中分院、臺灣彰化地方法院以91年度簡上字第
    101號、92年度上易字第681號、91年度易字第1006號判決，
    判處有期徒刑6月、7月及7月確定，上開3案經臺灣高等法院
    臺中分院以92年度聲字第618號裁定，定應執行刑為有期徒
    刑1年6月，甫於民國93年7月16日，執行完畢。詎猶不知悔
    改，明知依一般社會生活之通常經驗，均能預見若將個人之
    存摺、帳戶交付予他人使用，該他人有可能以所取得之存摺
    、帳戶遂行財產上犯罪之目的，乃基於縱若取得其所提供之
    存摺、提款卡之人，自行或轉交他人用以實施犯罪，供作被
    害人匯款之用，仍不違背其本意之幫助詐欺取財之不確定故
    意，於96年7月11日，由自稱「江先生」而真實姓名年籍不
    詳之成年人陪同，前往位在彰化縣北斗鎮○○路150號之第
    一商業銀行（下稱第一商銀）北斗分行，申請開設帳號：
    00000 000000號帳戶，隨將該帳戶之存摺、印章、提款卡（
    含密碼），交予在場之「江先生」，「江先生」嗣再轉交予
    由不詳姓名年籍之成年人所組成之詐欺集團之成員。而以此
    等方式幫助該不詳犯罪集團從事詐欺之不法犯行。其後該不
    詳之詐欺犯罪集團取得甲○○之上開帳戶後，即共同基於意
    圖為自己不法所有之詐欺犯意聯絡，於96年8月8日上午9時
    許，以電話向乙○○佯稱，因其積欠手機門號之電話費，需
    將銀行存款匯入法院公證帳戶，否則帳戶將遭凍結而無法使
    用等語，致乙○○不疑有他而陷於錯誤，於同日上午10時30
    分許，按詐欺集團成員指示，匯款新臺幣（下同）66萬元至
    詐欺集團成員指定之甲○○所申請開立上開帳戶內。嗣乙○
    ○於匯款後，始知受騙，經報警處理後，循線查悉上情。
二、案經彰化縣警察局北斗分局報請臺灣彰化地方法院檢察署檢
    察官偵查起訴。
    理    由
一、訊據被告甲○○矢口否認前揭犯行，辯稱：96年間，「江先
    生」表示欲與伊一起做生意，「江先生」即要求伊辦理上開
    帳戶，其後，伊上開帳戶之存摺、印章、金融卡、密碼竟被
    「江先生」偷走云云。經查：
(一)、被告於警詢、檢察官訊問、本院行準備程序、審理時均坦承
    上開帳戶係其請開立，並有上開申設人開戶資料1件附卷可
    稽，足認屬實。
(二)、本件被害人乙○○遭詐欺集團成員以如犯罪事實欄所示之方
    式詐騙，因而匯款至被告所申設之上開帳戶一節，業據證人
    即被害人乙○○於警詢時指述被害情節明確，復有上開帳戶
    申設人開戶資料及交易明細資料、存款存根聯各1件附卷可
    稽，堪予認定。
(三)、被告於檢察官訊問時已一度坦承：其於前揭時、地將上開帳
    戶之之存摺、印章、提款卡（含密碼），交予「江先生」等
    語。其後，被告於本院行準備程序、審理時雖改辯稱：上開
    帳戶之存摺、印章、金融卡、密碼係遭「江先生」偷走云云
    。惟被告就上開帳戶資料遭竊之時間，於本院行準備程序時
    稱係開戶後一星期，於本院審理時則稱係開戶後4日，兩者
    所述顯不相符。且被告於本院行準備程序時及於本院審理時
    供稱：係應「江先生」之要求而開立上開帳戶等語，則被告
    將上開帳戶資料交付「江先生」，自係符合其申請開立上開
    帳戶之目的，如僅依「江先生」之請而開立帳戶，嗣卻將上
    開帳戶置之不理，顯與事理不符。且被竊取帳戶之存摺、印
    章、金融卡、密碼者，通常會至開戶金融機構辦理掛失止付
    ，則竊得該帳戶資料之詐騙集團將無法順利提領詐得之金額
    ，況詐欺集團若未得原帳戶所有人同意而加以使用，則詐得
    之金額亦可能遭原帳戶所有人提領一空，而使詐欺之所得化
    為烏有，故詐欺集團絕無可能以竊取之帳戶作為詐騙被害人
    之資金出入帳戶。再者，依上開帳戶之交易明細紀錄，上開
    帳戶於96年7月11日開戶後，僅於96年7月23日，提款卡存入
    3,000元，旋立即領出，顯係供詐欺集團之成員測試帳戶之
    用，另該帳戶直至16日後之96年8月8日，始正式由被害人乙
    ○○匯入66萬元。若該帳戶之存摺、印章、提款卡（含密碼
    ）係遭他人竊取，進而提供予詐欺集團，且該集團成員甘冒
    前述風險，欲將該帳戶作為詐欺所用，則其等應於測試帳戶
    後，隨即詐騙指示被害人匯入金錢，而非於測試後相隔16日
    之久，徒然大幅增加原帳戶之開戶人將該帳戶辦理掛失止付
    ，而無法順利提領詐得之款項等風險。由此更可見前述詐欺
    集團顯已獲得原帳戶所有人即被告之同意，而加以使用上開
    帳戶，故而有恃無恐地於測試後16天，始指示被害人匯款。
    是被告於檢察官訊問時所供其將上開帳戶資料交付「江先生
    」等語，當屬可信，至其於本院行準備程序、審理時所供：
    上開帳戶資料遭「江先生」竊走云云，應非可採。
(四)、再按金融帳戶為個人理財之工具，而申請開設金融帳戶並無
    任何特殊之限制，一般民眾皆可以存入最低開戶金額之方式
    申請之，此乃眾所週知之事實，則依一般人之社會生活經驗
    ，苟見他人不以自身名義申請開戶，反而對外蒐集他人之金
    融帳戶供己使用，衡情應對於該帳戶之是否合法使用一節當
    有合理之懷疑。本件被告任意將前揭開戶之帳戶存摺、印章
    及提款卡含密碼交付姓名年籍均不詳之人使用前，應足以預
    見該取得帳戶之人或其他間接取得之人，可能將該帳戶用於
    犯罪所得匯入款項之用，且不違反其本意，是以被告有幫助
    取得帳戶之人或間接取得之人利用其所交付之帳戶犯有財產
    性犯罪之不確定故意甚明。
(五)、綜上所述，被告上開辯解顯係推諉卸責之詞，殊無足取。前
    揭犯行，事證明確，洵堪認定。
三、核被告所為，係犯刑法第30條第1項、第339條第1項之幫助
    詐欺取財罪。被告曾受如犯罪事實欄所示之確定判決及有期
    徒刑之執行完畢，有臺灣高等法院被告前案紀錄表附卷可憑
    ，其於有期徒刑執行完畢後之5年內，故意再犯有期徒刑以
    上之本罪，為累犯，應依法加重其刑。被告係幫助他人實施
    詐欺取財罪，應依刑法第30條第2項之規定，按詐欺取財正
    犯之刑減輕之。爰審酌被告之品行、智識程度為國小肄業，
    犯罪動機、目的、手段，其提供金融機構帳戶予犯罪集團供
    詐騙他人使用，個人所得之不法利益雖然有限，然其行為卻
    使偵查犯罪機關事後追查贓款及實際犯罪行為人產生重大困
    難，犯罪集團亦因此而更加猖獗氾濫，對於社會治安之危害
    程度甚為重大，並審酌被告係滿70歲，年事已高等一切情狀
    ，量處如主文所示之刑，及諭知易科罰金之折算標準。
據上論斷，應依刑事訴訟法第299條第1項前段，刑法第30條、第
339條第1項、第47條第1項、第41條第1項前段，刑法施行法第1
條之1，判決如主文。
本案經檢察官謝雨青到庭執行職務。
中    華    民    國    97    年    4     月    17    日
                  刑事第七庭  審判長  法  官   羅永安
                                      法  官   紀佳良
                                      法  官   胡宜如
以上正本證明與原本無異。
如不服本判決，應於判決送達後10日內，向本院提出上訴書狀，
上訴書狀應「敘述具體上訴理由」，並按他造當事人之人數附繕
本。「切勿逕送上級法院」。
告訴人或被害人對於判決如有不服具備理由請求檢察官上訴者，
其上訴期間之計算係以檢察官收受判決正本之日期為準。
中    華    民    國    97    年    4     月    17    日
                               書   記   官    魏嘉信
附錄本案論罪科刑法條全文：
中華民國刑法第339條
（普通詐欺罪）
意圖為自己或第三人不法之所有，以詐術使人將本人或第三人之
物交付者，處5年以下有期徒刑、拘役或科或併科1千元以下罰金
。
以前項方法得財產上不法之利益或使第三人得之者，亦同。
前二項之未遂犯罰之。


司法院資訊處製作；財團法人民間司法改革基金會備份。
